【裁判字號】    87,易,3328
【裁判日期】    890118
【裁判案由】    詐欺
【裁判全文】
臺灣臺南地方法院刑事判決                        八十七年度易字第三三二八號
    公  訴  人  臺灣台南地方法院檢察署檢察官
    被      告  甲○○
    選任辯護人  蘇精哲
                范仲良律師
    被      告  丙○○
右列被告等因詐欺案件，經檢察官提起公訴（八十七年度偵字第九六二０號），本院
判決如左：
    主  文
甲○○共同連續意圖為自己不法之所有，以詐術使人將本人之物交付，處有期徒刑
陸月，緩刑參年。
丙○○共同連續意圖為自己不法之所有，以詐術使人將本人之物交付，處有期徒刑
陸月，緩刑參年。
    事  實
一、甲○○因需錢週轉，遂透過友人丁○○居間介紹認識丙○○、及自稱係專辦信用
    貸款之代書「邱武雄」（經本院查證結果其真實姓名為邱武來，現另案通緝中）
    ，丙○○、邱武來遂告知甲○○可以購買汽車及辦理信用卡等不用付利息之方式
    來週轉，然因甲○○當時信用不佳，適因好友戊○○（業經台灣台南地方法院八
    十六年度易字第五○二八號以詐欺罪判處有期徒刑四月確定）借住在甲○○家中
    ，四人遂共同基於為自己不法所有之概括犯意聯絡，明知戊○○不會開車，且無
    資力亦無真義要購買汽車，竟仍由戊○○出具名義，甲○○當連帶保證人，並由
    丙○○代墊頭期款五萬九千元，向國通汽車股份有限公司（以下簡稱國通公司）
    詐購車牌號碼為ＵＮ二八六一號之裕隆牌自小客車一輛，約定價金為新台幣（下
    同）七十四萬九千六百九十六元，頭期款五萬九千元，餘款自八十六年六月十日
    起至八十九年五月十日止，分三十六期按月於十日給付，並訂有附條件買賣契約
    ，約定未繳清價款前，出賣人仍保有該汽車之所有權，買受人僅得以善良管理人
    之注意義務占有使用，且須將上開車輛放在台南縣仁德鄉二層行村二層行五二○
    號，不得任意為遷移、出賣、移轉、抵押，或為其他處分。以此詐術使國通公司
    陷於錯誤，而將上開汽車交付予戊○○與丙○○。戊○○與丙○○於取車後隨即
    將上開車輛開至高雄交付予邱武來，再將該車轉賣予不詳姓名之第三人，丙○○
    並分得價款中之十五萬元，致生損害於國通公司。丙○○、邱武來、甲○○及戊○○等人復基於同上之概括犯意，明知戊○○並無資力亦無真義要申請辦理信用
    卡，竟仍由邱武來持戊○○所提供之上開汽車資料及身份證件，以戊○○之名義
    向中國信託商業銀行申請辦理信用卡，以此詐術使中國信託商業銀行陷於錯誤，
    而交付卡號為四五六三︱一九一○︱○一○一六三︱一○一七號信用卡予戊○○
    ，戊○○於取得後，即與丙○○、邱武來等人持以借款、購物消費達十五萬四千
    八百二十一元後即拒絕繳款，致生損害於中國信託商業銀行。
二、案經台灣台南地方法院檢察署檢察官自動檢舉偵查起訴。
    理  由
一、訊據被告丙○○對於右揭事實均坦承不諱，然訊據被告甲○○則矢口否認有何詐
    欺之犯行，辯稱：（一）當時其所有之車輛，雖已向當鋪典當，然繳息正常，現
    復已贖回，另其所有之房屋貸款仍按期向銀行繳納，故其當時並非無清償支付能
    力之人。（二）且其當初雖有意要買車及辦信用卡，但是自己獨立送件（戊○○
    亦以其名義申購，另行送件），未獲准許即行作罷，未向被告丙○○等人要回證
    件是因他們說辦不出來證件就作廢了。故其完全不清楚被告丙○○等人如何將其
    身分證及所有權狀影本、印章等作為戊○○購車案之連帶保證人一事，且汽車買
    賣契約書上之連帶保證人簽名亦係偽造，且縱其有為連帶保證之意思而簽名，依
    法僅負民事上連帶保證責任，不能因此遽論其與另外三人間為詐欺罪之共犯。（
    三）且上開汽車並非以其名義所購買，交車時其亦未獲告知，是被告丙○○、戊○○及「邱武雄」自行將車開至高雄轉售，其完全不知情，亦非其教「邱武雄」
    拿去賣的。後來是因為其是連帶保證人，房子要被假扣押，才會與戊○○一起去
    國通公司報遺失。故其自始並未參與對保、取車、轉賣、辦理信用卡、刷卡等行
    為，何來有犯意聯絡及行為分擔。（四）且被告丙○○對借款部分之供詞前後不
    一，又無法提出借款之證據，故其實未欠被告丙○○或「邱武雄」任何款項，且
    倘其欲以此方式清償欠款，為何賣車及刷卡時其均未在場，只有戊○○在場，如
    何能知道要償還多少錢，故其實際上並未取得任何好處，被告丙○○、丁○○、
    戊○○、「邱武雄」才係詐欺集團，伊也是受害者云云。
二、經查：
（一）被告甲○○於本院審理中自承：其當時確係要辦信用卡及購車，才會透過丁○○認識被告丙○○及「邱武雄」欲請其等代辦信用卡及購車等事宜，但因曾遭
      退票二次，信用已週轉不靈，其原有之車輛當時亦已向當鋪典當，而戊○○當
      時係借住在其家，但並不認識丙○○、「邱武雄」等人，又因其本身沒空處理
      ，才將其位於長北街之房地權狀、身分證、印章等交予戊○○，再轉交予丙○○及「邱武雄」辦理。事後並曾與戊○○一起去國通公司報遺失（見本院八十
      八年七月八日、八十九年一月四日訊問筆錄），核與另一共同被告及戊○○到
      庭證稱：「（上開汽車）是甲○○借我名義買的，我因之前住她家裡，欠她人
      情，她叫我名義借她用。我身分證、印章是直接交予「邱武雄」，是八十六年
      五月在甲○○家中交的，甲○○當時也在。在國通公司對保時甲○○及丙○○
      均在場，連帶保證人甲○○有當場簽名，「邱武雄」也有去。信用卡也是甲○○借我的名字辦的，要還丙○○錢，但不知道欠什麼錢。拿車時只有我與丙○○、邱武雄去，結果車子的第二期款未繳，國通公司通知我，我便與甲○○去
      報遺失。」（見八十八年七月八日訊問筆錄）之情節大致相符，且與被告丙○○到庭證述之情節亦相符合。故可知：被告甲○○既明知自己曾遭退票二次，
      信用已週轉不靈，其原有之車輛當時亦已向當鋪典當，是其當時是否尚有清償
      支付能力已不無可疑（至於車輛後來是否贖回等均屬事後之詞，與本件並無干
      涉），卻仍執意要透過丙○○、「邱武雄」代為辦理信用卡及購車等事宜，謂
      其無為自己不法所有之意圖，自難採信。況且共同被告戊○○並不會開車，是
      透過被告甲○○才間接認識被告丙○○及「邱武雄」，及當時住在被告甲○○
      家，與被告甲○○並無仇恨等情，均乃被告甲○○到庭所不否認者，則衡諸常
      情，倘非被告甲○○欲購買上開汽車及辦理信用卡而以共同被告戊○○做為名
      義上之人頭，且以兩人互為購車名義人及連帶保證人之方式，同時送件二份，
      以增加通過審核之機率，否則共同被告戊○○既不會開車，又不認識被告丙○○及「邱武雄」，何以會起意要購買汽車及辦理信用卡，凡此均與一般常情未
      合。
（二）被告甲○○另辯稱其並未簽名任連帶保證人，然查：證人即國通公司承辦本件
      購車事宜之業務員余丙訓到庭證稱：「八十六年五月是在育樂中古汽車車行對
      保，因為乙○○是該車行之會計，她介邵戊○○買車，所以在育樂車行對保，
      在場的有戊○○、甲○○、乙○○、及我，並當場由甲○○簽名，我當她面蓋
      章，領車時戊○○有到，還有「邱武雄」也在：：錢（指頭期款）我不能確定
      是誰拿給我的，但是被告二人其中一人交給我的就是了：：汽車買賣契約書上
      的簽名是我看她們當場簽的。」（見本院八十八年七月二十七日訊問筆錄）。
      核與共同被告丙○○、戊○○到庭證述之情節大致相符，復查，銀行徵信的過
      程並非僅單憑連帶保證人之簽名或蓋章，必會聯絡本人以進一步確認，是被告
      甲○○豈有可能完全不知情。復查，被告甲○○雖聲請將上開汽車買賣契約書
      送筆跡鑑定，然其平日參考簽名筆跡，書寫式樣及筆劃慣性均不一，無法確認
      書寫特徵，致無法鑑定之結果，亦有法務部調查局八十八年十月二十一日（八
      八）陸號函、及內政部警政署刑事警察局八十八年十一月十九日（八八）刑鑑
      字第一一九八八０號函附卷可資佐證。故上開汽車買賣契約書上之連帶保證人
      之簽名，是否非被告甲○○所親簽，已非無疑。再查，被告甲○○於偵查中通
      緝到案時，於警訊及偵查中之簽名，「鳳」的書寫方式均為下面四點連成一線
      之寫法，與上開汽車買賣契約書上之簽名相近似，然嗣經起訴後，於本院審理
      時筆錄上之簽名，「鳳」的書寫方式則突然改為下面四點分開來寫，此有附有
      上開簽名之筆錄原本數份在卷可參，二者間之轉變以肉眼觀察即非常明顯，被
      告甲○○是否欲以此故意混淆視聽，脫免刑責，亦不無可疑，自更難以簽名之
      筆跡做任何有利於被告甲○○之認定。且倘真如被告甲○○所辯稱：其認為購
      車未獲審核通過即行作罷，則為何未將自己之證件、及權狀資料取回，竟輕信
      戊○○等人所稱「辦不出來證件就作廢了」等語，此均與一般常情有所違背。
      且嗣經國通公司通知未繳交第二期款項時，被告甲○○自承當時已知自己是連
      帶保證人，倘其原先確實不知情或不同意連帶保證一事，又為何不提起訴訟確
      認連帶保證關係不存在，竟仍陪同共同被告戊○○去向國通公司謊報遺失，此
      更與一般常理有悖。故可知被告甲○○不僅參與主謀此事，且亦係上開汽車買
      賣契約書之連帶保證人無疑。
（三）末按共同被告所為不利於他人之陳述，若無瑕疵可指，且就其他方面調查，又
      與事實相符，非不得採為共同被告犯罪事實認定之證據。且現行刑法關於正犯
      、從犯之區別，本院所採見解，係以其主觀之犯意及客觀之犯行為標準，凡以
      自己犯罪之意思而參與犯罪，無論其所參與者是否犯罪構成要件之行為，皆為
      正犯，其以幫助他人犯罪之意思而參與犯罪，其所參與者，苟係犯罪構成要件
      之行為，亦為正犯，必以幫助他人犯罪之意思而參與犯罪，其所參與者又為犯
      罪構成要件以外之行為，始為從犯。且共同正犯之成立，祇須具有犯意之聯絡
      ，行為之分擔，既不問犯罪之動機起何人，亦不必每一階段犯行，均經參與。
      且共同正犯之意思聯絡，不限於事前有所協議，其於行為當時，基於相互之認
      識，以共同犯罪之意思參與者，亦無礙於共同正犯之成立，此最高法院二十五
      年上字第二二五三號、三十四年上字第八六二號、七十三年臺上字第一八八六
      號判例著有明文可資參照。經查本件被告甲○○既是借用共同被告戊○○之名
      義購車及辦理信用卡，則取車、賣車及刷信用卡時自不需要連帶保證人在場，
      僅須本人出面即可。然被告甲○○既有以自己犯罪之意思而參與犯罪，而與其
      他共同被告達成犯意聯絡及行為分擔，且所參與者又係詐欺罪構成要件之行為
      ，則不問犯罪之動機起於何人，亦不必每一階段犯行均須參與，要仍無礙於共
      同正犯之成立。綜上所述，被告甲○○辯稱其自始不知情，且未參與本件詐欺
      ，是遭共同被告戊○○、丙○○、「邱武雄」等人所構陷，及本件僅屬民事糾
      紛等辯解，顯均係屬事後規避卸責之詞，要不足採。此外，並有附條件買賣契
      約書、動產擔保附條件買賣設定登記申請書、戊○○信用卡簽帳單兩張及消費
      紀錄一份附卷可憑。至於被告甲○○是否有積欠共同被告丙○○、「邱武雄」
      借款或佣金等，及共同被告丙○○、「邱武雄」、戊○○等人有無侵吞變賣汽
      車之價款及刷卡所詐得之款項，或被告甲○○實際上有無取得任何好處，均僅
      屬被告等人事後分贓之結果，要無解於被告甲○○之刑責，故本件事證明確，
      被告丙○○及甲○○等二人之犯行均堪以認定。
二、核被告丙○○及甲○○等二人所為，係犯刑法第三百三十九條第一項之詐欺取財
    罪及動產擔保交易法第三十八條之罪。所犯上開二罪間，有方法結果之牽連關係
    ，應依刑法第五十五條之規定，從一重之詐欺取財罪處斷。公訴人雖僅就被告等
    二人詐欺部分起訴，惟違反動產擔保交易法部分與已起訴部分有牽連犯關係，屬
    裁判上之一罪，前已言及，為起訴效力所及，本院自得併予審究。被告甲○○、
    丙○○、戊○○、邱武來等四人就上開犯行間，有犯意聯絡及行為分擔，均應論
    以共同正犯。又被告等二人先後多次犯行，時間緊接，犯罪基本構成要件相同，
    顯均係基於概括之犯意反覆為之，應依連續犯之規定論以一罪並加重其刑。爰審
    酌被告等二人犯罪之動機、目的、手段、犯罪所得利益及所生之損害、及犯罪後
    之態度等一切情狀，各量處如主文所示之刑，以資懲儆。又被告等二人前均未曾
    受有期徒刑以上刑之宣告，有台灣台南地方法院檢察署刑案資料查註紀錄表在卷
    可憑，其經此教訓後，應知所警惕，信無再犯之虞，本院因認所宣告之刑以暫不
    執行為適當，併諭知緩刑三年，以勵自新。
據上論斷，應依刑事訴訟法第二百九十九條第一項前段，動產擔保交易法第三十八條
，刑法第十一條前段、第二十八條、第五十六條、第三百三十九條第一項、第五十五
條、第七十四條第一款，罰金罰鍰提高標準條例第一條前段，判決如主文。
本案經檢察官陳建弘到庭執行職務。
中    華    民    國      八十九      年      一      月      十八      日
                              臺灣臺南地方法院刑事第二庭
                                      法  官  林臻嫺
右正本證明與原本無異
如不服本判決應於送達後十日內向本院提出上訴狀
                                     書記官   黃若萍
中    華    民    國      八十九    年      一       月     十八      日
附錄本案論罪科刑法條全文：
刑法第三百三十九條第一項：意圖為自己或第三人不法之所有，以詐術使人將本人或
                          第三人之物交付者，處五年以下有期徒刑、拘役或科或
                          併科一千元以下罰金。
動產擔保交易法第三十八條


司法院資訊處製作；財團法人民間司法改革基金會備份。
